【裁判字號】    95,上易,246
【裁判日期】    950523
【裁判案由】    毀棄損壞
【裁判全文】
臺灣高等法院高雄分院刑事判決
上  訴  人  臺灣高雄地方法院檢察署檢察官
被      告  甲○○
上列上訴人因被告毀棄損壞案件，不服臺灣高雄地方法院94年度
易字第574 號中華民國95年2 月27日第一審判決（起訴案號：臺
灣高雄地方法院檢察署92年度偵字第18號），提起上訴，本院判
決如下：
    主  文
上訴駁回。
    理  由
一、聲請簡易判決處刑意旨略以：被告甲○○於民國91年5 月31
    日上午10時30分許，雇用不知情之陳坊橋駕駛挖土機，將告
    訴人林寶福所有坐落高雄縣六龜鄉○○段第858 地號土地（
    下稱前開土地）上之雞舍1 棟、圍籬面積約90坪之鐵欄杆、
    混凝土地面約20坪、蓄水塑膠桶1 個、抽水馬達2 個、成雞
    30隻等物予以搗毀，足生損害於告訴人，告訴人於91年6 月
    7 日向臺灣高雄地方法院檢察署提出告訴，認被告觸犯刑法
    第354 條之毀損他人物品罪嫌云云。
二、公訴人認被告甲○○觸犯刑法第354 條之毀損他人物品罪，
    係以告訴人林寶福之指訴、證人陳坊橋之證述及現場照片13
    幀為其論據。訊據被告否認毀損他人物品之犯行，辯稱：「
    高雄縣六龜鄉○○段第858 地號土地屬我所有，當天我雖有
    雇用陳坊橋至上開土地以推土機整地，係挖掘牧草，並未毀
    損告訴人所稱上述物品，且整地前前開土地上並沒有雞舍、
    混凝土地面、蓄水塑膠桶或雞隻等物，僅在入口處鐵欄杆外
    有兩個廢棄馬達，我也沒有破壞現場之鐵欄杆和馬達」等語
    。
三、按犯罪事實應依證據認定之，無證據不得認定犯罪事實，又
    不能證明被告犯罪者，應諭知無罪之判決；刑事訴訟法第15
    4 條第2 項、第301 條第1 項分別定有明文。又按刑事訴訟
    法上所謂認定犯罪事實之證據，係指足以認定被告確有犯罪
    行為之積極證據而言，如未能發現相當證據或證據不足以證
    明，自不能以推測或擬制之方法，以為裁判基礎，最高法院
    29年上字第3105號及40年台上字第86號分別著有判例可資參
    照。而認定不利於被告之事實，須依積極證據，茍積極證據
    不足為不利被告之認定時，即應為有利於被告之認定，更不
    必有何有利之證據；又認定犯罪事實所憑之證據，雖不以直
    接證據為限，間接證據亦包括在內，然而無論直接證據或間
    接證據，其為訴訟上之證明，須於通常一般之人均不致有所
    懷疑，而得確信其為真實之程度者，始得據為有罪之認定，
    倘其證明尚未達到此一程度，而有合理之懷疑存在而無從使
    事實審法院得有罪之確信時，即應由法院為諭知被告無罪之
    判決，最高法院亦分別著有30年上字第816 號及76年台上字
    第4986號判例可資參證。
四、經查：
(一)程序方面：
  (1)按被告以外之人（包括證人、鑑定人、告訴人、被害人及共
    同被告等）於審判外之陳述雖不符刑事訴訟法第159 條之 1
    至之4 等四條之規定，而經當事人於審判程序同意作為證據
    ，法院審酌該言詞陳述或書面陳述作成時之情況，認為適當
    者，亦得為證據；當事人、代理人或辯護人於法院調查證據
    時，知有刑事訴訟法第159 條第1 項不得為證據之情形，而
    未於言詞辯論終結前聲明異議者，視為有前項之同意，刑事
    訴訟法第159 條之5 定有明文。立法意旨在於傳聞證據未經
    當事人之反對詰問予以核實，原則上先予排除。惟若當事人
    已放棄反對詰問權，於審判程序中表明同意該等傳聞證據可
    作為證據；或於言詞辯論終結前未聲明異議，基於尊重當事
    人對傳聞證據之處分權，及證據資料愈豐富，愈有助於真實
    發見之理念，且強化言詞辯論主義，使訴訟程序得以順暢進
    行，上開傳聞證據亦均具有證據能力。本件證人即告訴人林
    寶福、證人陳坊橋於警詢及偵查中之證述暨被告於警、偵、
    審中之供述，並卷內所有之其他證據資料地籍圖、照片等，
    當事人於本院調查時均明示同意其證據能力，本院審酌上開
    筆錄作成時，較無人情施壓或干擾，亦無不當取供之情形，
    認為以之作為本案之證據亦屬適當，其他證據資料地籍圖、
    照片等亦同，是其於警詢及偵查筆錄之證言暨其他之證據資
    料，自具有證據能力。
  (2)按刑事訴訟法第159 條之4 規定，除前三條之情形外，下列
    文書亦得為證據：「一除顯有不可信之情況外，公務員職務
    上製作之紀錄文書、證明文書。二除顯有不可信之情況外，
    從事業務之人於業務上或通常業務過程所須製作之紀錄文書
    、證明文書。三除前二款之情形外，其他於可信之特別情況
    下所製作之文書。」本件卷附之財政部國有財產局台灣南區
    辦事處各函文，均係公務員職務上製作之文書，經查亦無顯
    不可信之情況，上開文書應具有證據能力。
(二)實體方面：
  (1)證人即告訴人林寶福於警詢指稱被告於上開時、地，毀損其
    所有之雞舍1 棟、圍籬面積約90坪之鐵欄杆、混凝土地面約
    20 坪 、蓄水塑膠桶1 個、抽水馬達2 個、成雞30隻等物，
    並提出照片10幀為證（見警卷第3-4 頁、高雄地檢署91年度
    發查字第3669號卷第7 -9頁）；惟觀諸上開照片中固有雞舍
    、雞隻、鐵欄杆、蓄水塑膠桶等物，然上開照片中編號1 至
    4 之照片右下角顯示拍攝日期為90年3 月6 日，距離證人林
    寶福所稱被告毀損其物之日期，已逾1 年之時間，其餘照片
    之拍攝日期則無法知悉，且照片中亦無任何混凝土地面或抽
    水馬達等物，是上開照片實難證明被告雇用挖土機至現場整
    地時，前開土地上確有證人林寶福所稱之上開物品存在，或
    被告有其所指稱之毀損犯行。
  (2)財政部國有財產局台灣南區辦事處於90年5 月1 日會同證人
    林寶福至前開土地勘查實際使用情形，其中面積約272 平方
    公尺為證人林寶福作鐵柵欄雞舍及種植波羅蜜使用一節，有
    該處91年2 月5 日台財產南管字第0900033891號函附卷可稽
    （見台灣高雄地方法院檢察署91年度他字第5077號偵查卷第
    21頁、91年度發查字第3669號偵查卷第3 頁）；另證人即財
    政部國有財產局台灣南區辦事處勘查員林讚成於原審結證稱
    ：「勘查時地上有種幾棵波羅蜜，有鐵柵欄圍成方形，說是
    要養雞用，鐵柵欄有四面，但沒有蓋起來」等語（見原審卷
    (一)第130-131 頁）。惟此僅能證明財政部國有財產局台灣南
    區辦事處於90年5 月1 日至前開土地勘查時，證人林寶福確
    有於前開土地上搭建鐵柵欄雞舍及種植波羅蜜使用；然其指
    訴被告毀損其物之時間為91年5 月31日，距前述國財局會勘
    之時間已逾1 年之久，且該段期間內國財局並未曾再次至前
    開土地勘查使用情形，此觀卷附財政部國有財產局台灣南區
    辦事處91年5 月28日台財產南管字第0910013983號函說明二
    中仍記載：「因經本處90年5 月1 日勘查結果有部分面積為
    第三人占用」等文字自明，且證人林讚成結證稱：「沒有看
    到混凝土地面，印象中沒有抽水馬達和蓄水塑膠桶」等語（
    見原審卷(一)第132 頁），是上開函文及證人林讚成之證述，
    亦難證明被告於91年5 月31日至現場整地時，前開土地上有
    證人林寶福所稱遭毀損之物品存在。
  (3)財政部國有財產局台灣南區辦事處91年6 月20日由勘查員洪
    景隆所製作之土地勘查清冊列印表（編號91SZ00000-00號）
    固記載：「本案經會同黃君（即被告）複查時表示，林寶福
    君所搭之雞舍已於5 月份拆除」等文字；惟證人洪景隆於原
    審法院審理時結證稱：「我去複查時雞舍已經不見了，只有
    看到拆除後鐵皮之類的東西，現場在整地，有種波羅蜜幼苗
    ，我是自己查閱之前的檔案資料發現原來有雞舍，不是聽我
    同事說的」等語（見原審卷(二)第37-38 頁），則縱洪景隆於
    91年6 月20日至現場勘查時，前開土地上已無雞舍等物存在
    ，亦無法證明即係遭被告所毀損。佐以證人林讚成於90年 5
    月31日勘查現場時所見之雞舍係以鐵柵欄所圍成，上面並無
    覆蓋物，而證人洪景隆至現場所見則係鐵皮類之廢棄物，均
    如前述，則該廢棄鐵皮是否即係證人林寶福所稱雞舍遭毀損
    後所遺留，實非無疑，是上開土地勘查清冊列印表及證人洪
    景隆之證述，亦不足為不利被告之證據。
  (4)證人林有勝於原審法院審理時結證稱：「我會知道此事是因
    為我當時是立委助理，曾經協調此事，我當天去現場看到該
    地緊鄰一條大排水溝，雜草有一層樓高，被告僱請怪手才能
    開進去，人無法進入，我跟著怪手後面進入，裡面靠近水溝
    有一些廢棄彈簧床、一部事故廂型車、廢鐵、蓄水大塑膠桶
    1 個，沒有豬舍、雞舍，我不記得有沒有看到鐵欄杆，怪手
    開進去後開始挖掘，種植波羅蜜」等語（見原審卷(一)第36頁
    ），則依證人上開證述，當時現場並無雞舍、雞隻、抽水馬
    達、混凝土地面等物，而係雜草叢生之狀況，且被告雇請挖
    土機至現場亦僅係為整地以種植波羅蜜；是證人林有勝上開
    證述，亦未能證明被告當時確有毀損鐵欄杆或蓄水塑膠桶之
    情事。
  (5)證人陳坊橋於原審法院審理時結證稱：「挖土機開進去，裡
    面雜草很高，有一樓高的樹，我把雜草及樹挖一挖，又在地
    面挖洞讓甲○○種波羅蜜，該土地上只有廢棄彈簧床，沒有
    雞舍，土地周圍雖有鐵柵欄，但我沒有去挖，馬達是放在要
    進去的旁邊，也沒有挖到，該土地並無水泥地面，也沒有養
    雞」等語（見原審卷(一)第74-76 頁），是依陳坊橋上開證詞
    ，亦無法證明證人林寶福所指訴之事實。又證人陳坊橋於警
    訊中，固於員警詢問：「你為何駕駛怪手破壞搗毀林寶福的
    雞舍及鐵柵欄？甲○○有無在現場？」等問題時，回答：「
    我是被甲○○僱請去拆除的，甲○○有在現場，並在現場引
    導我拆除範圍」等語（見警卷第5 頁），惟此問答，警員已
    依告訴人之意旨先預設立場認定陳坊橋有搗毀雞舍及鐵柵欄
    ，陳坊橋之答語則係承認有去施工，及被告引導指揮及確定
    其施作範圍，均係其就員警所詢問題而為之回答，並未明確
    證稱有於現場毀損證人林寶福指訴之上開各項物品，足證證
    人陳坊橋於原審法院所為之證述，自較警訊時之證述為可採
    。
  (6)原審法院提示被告於93年11月22日所提出之現場照片6 張供
    證人林寶福觀覽後，稱：「對這些照片沒有意見，這些照片
    拍的就是那塊地」等語（見原審卷(一)第93頁）；參諸上開被
    告所提編號5 、6 之照片中，前開土地至93年間尚有告訴人
    所有之廢棄車輛及鐵欄杆（附著廢棄彈簧床）留置其上，足
    資佐證被告於91年5 月31日應無毀損鐵欄杆之情事。被告辯
    稱: 「於檢察官偵查時稱: 『分局長叫我拆除』一語（見偵
    查卷第11頁），是指『拆除彈簧床的籬笆』，『沒有拆除鐵
    柵欄或挖損波羅蜜』」等語，應堪採信。
五、綜上所述，檢察官認被告觸犯前揭毀損罪行，其所憑證人即
    告訴人林寶福之指訴、證人陳坊橋之證述及現場照片13幀，
    尚難採為被告有罪之證據，而證人林讚成、洪景隆、林有勝
    及陳坊橋於原審法院所為之證述，與國財局相關之函文、勘
    查清冊，亦不足為不利被告之認定，此外，復查無其他證據
    足資證明被告確有檢察官所指之毀損犯行，無法證明被告犯
    罪，揆諸上開說明，自應為無罪之諭知。
六、原審為被告無罪之諭知，經核尚無不合，檢察官上訴意旨仍
    執陳詞，指摘「(一)系爭土地上苟無告訴人之地上物，被告自
    無須僱用怪手整理之。(二)洪景隆於91年6 月20日勘查時，被
    告曾向之表示告訴人之雞舍係其於91年5 月分拆除。(三)被告
    未訴諸公權力而恃自力救濟排除他人之占有。」不當，求為
    有罪之判決，並無確切事證以實其說，參酌最高法院91年度
    台上字第5846號判決：「法院固得依職權調查證據，但並無
    蒐集證據之義務。蒐集證據乃檢察官或自訴人之職責，事實
    審法院應以調查證據為其主要職責，其調查之範圍，亦以審
    判中所存在之一切證據為限，案內不存在之證據，即不得責
    令法院為發現真實，應依職權從各方面蒐集證據。」之意旨
    ，認本件公訴人並未提出證據證明被告觸犯毀損罪名，本件
    上訴為無理由，應予駁回。
據上論斷，應依刑事訴訟法第368條，判決如主文。
本案經檢察官彭南雄到庭執行職務。
中    華    民    國    95    年    5     月    23    日
                  刑事第二庭    審判長法  官  林正雄
                                      法  官  黃壽燕
                                      法  官  陳啟造
以上正本證明與原本無異。
本判決不得上訴。
中    華    民    國    95    年    5     月    24    日
                                      書記官  黃琳群


司法院資訊處製作；財團法人民間司法改革基金會備份。
